【裁判字號】    99,簡上,286
【裁判日期】    990728
【裁判案由】    毒品危害防制條例
【裁判全文】
臺灣高雄地方法院刑事判決             99年度簡上字第286號
上  訴  人  臺灣高雄地方法院檢察署檢察官
被      告  甲○○
上列被告因毒品危害防制條例案件，檢察官不服本院民國99年5
月17日99年度審簡字第1810號第一審簡易判決（聲請簡易判決處
刑書案號：99年度毒偵字第312 、818 號），提起上訴，本院管
轄之第二審合議庭判決如下：
    主  文
原判決關於持有第二級毒品罪部分撤銷。
甲○○犯持有第二級毒品罪，處拘役伍拾日，如易科罰金，以新
臺幣壹仟元折算壹日。扣案之甲基安非他命毒品貳包（驗後淨重
分別為參點伍零伍公克、參點陸參伍公克）暨包裝袋貳個，均沒
收銷燬之。
    事  實
一、甲○○明知甲基安非他命係經公告為毒品危害防制條例第2
    條第2項 第2 款所列管之第二級毒品，未經許可不得持有，
    竟基於持有第二級毒品甲基安非他命之犯意，於98年12月11
    日20時10分許，在高雄市○○區○○路某遊藝場後方公園，
    以新台幣1 萬元之代價，向張溢麟（檢察官另案偵辦中）購
    買甲基安非他命2 包而未經許可持有之。隨後為跟監之員警
    於高雄市○○○路、明誠一路之交叉路口逮捕，並當場扣得
    甲基安非他命2 包（檢驗前淨重分別為3. 514公克、3.644
    公克，檢驗後淨重分別為3.505 公克、3. 635公克），及與
    本案犯罪無關之電子磅秤1 台。
二、案經高雄市政府警察局報請臺灣高雄地方法院檢察署檢察官
    偵查後聲請簡易判決處刑。
    理   由
一、上揭事實，業據被告甲○○源於警詢、偵訊，及本院審理中
    坦承不諱（99毒偵312 卷第5 、38頁、本院卷第47至48頁）
    ，核與證人即查獲員警乙○○於本院審理時具結證述之內容
    （本院卷第41至43頁）相符。此外復有濫用藥物尿液檢體監
    管紀錄表影本、高雄市政府警察局少年警察隊扣押筆錄、扣
    押物品目錄表、扣押物品收據及照片2 幀、扣押物品清單（
    99毒偵312 卷第22至39頁）在卷可稽。而扣案之白色結晶2
    包，經送高雄市立凱旋醫院檢驗結果，均呈甲基安非他命陽
    性反應（驗前淨重分別為3.514 公克、3. 644公克，驗後淨
    重分別為3.505 公克、3.635 公克），有該院99年3 月19日
    高市凱醫驗字第12537 號濫用藥物成品檢驗鑑定書1 紙（99
    毒偵818 卷第43頁）在卷可參。足認被告上揭自白，核與事
    實相符，堪以採信。本件事證明確，被告上揭持有第二級毒
    品甲基安非他命之犯行，堪以認定，應依法論罪科刑。
二、核被告所為，係犯毒品危害防制條例第11條第2 項之持有第
    二級毒品罪。聲請意旨雖漏未論及被告持有第二級毒品之犯
    行，惟其既於犯罪事實欄中就該部分犯行敘述明確，應為聲
    請簡易判決處刑效力所及，本院自得併予審究，附此敘明。
三、原審以被告上揭持有第二級毒品甲基安非他命之犯行事證明
    確，而予論罪科刑，固非無見。惟查，自首以對於未發覺之
    罪投案而受裁判為要件，如案已發覺，則被告縱有投案陳述
    自己犯罪之事實，亦祇可謂為自白，不能認為自首（最高法
    院26年上字第484 號判例要旨參照）。又刑法第62條所謂自
    首，係指犯人在其犯罪未發覺前，向該管公務員承認犯罪，
    而接受裁判而言。所謂發覺，固非以有偵查犯罪職權之機關
    或人員確知其犯罪無誤為必要，而對於其發生嫌疑時，即得
    謂已發覺（最高法院94年度台上字第431 號判決要旨參照）
    。本件員警是事先依法對毒販張溢麟實施通訊監察，根據張
    溢麟與被告之通訊內容，獲知其等將約在高雄市○○區○○
    路某遊藝場進行毒品交易，進而前往逮捕，且被告遭警於明
    誠一路、民族一路口攔查時，起初亦未坦承持有毒品之犯行
    ，業據證人即查獲員警乙○○於本案審理時具結證述明確（
    本院卷第41至43頁），且被告亦供稱警察攔查時即叫我將東
    西（指毒品）交出來，一開始因為我會怕，所以否認，後來
    才將毒品交出等語（本院卷第40頁），顯見被告以電話向張
    溢麟聯絡購買毒品，及交易後進而持有毒品之犯行，早為檢
    警根據針對張溢麟實施之通訊監察所發覺，並掌握其等交易
    毒品之過程，是原審僅以被告於遭警攔查時主動從其騎乘之
    機車置物箱內，取出其所持有之第二級毒品甲基安非他命2
    包之舉，遽認被告係向員警自首並接受裁判，進而適用刑法
    第62條前段自首之規定，減輕其刑，尚屬有誤。檢察官上訴
    意旨指摘原判決此部分不當，為有理由，自應由本院將原判
    決關於持有第二級毒品部分撤銷改判。
四、爰審酌被告非法持有毒品，所為實屬不該，惟念其除施用毒
    品，經裁定觀察、勒戒外，尚無其他前科，有臺灣高等法院
    被告前案紀錄表在卷可參，素行尚可，及其持有毒品之數量
    非鉅等一切情狀，量處如主文所示之刑，並諭知易科罰金之
    折算標準。至扣案之白色結晶2 包，經送高雄市立凱旋醫院
    檢驗結果，均呈甲基安非他命陽性反應（驗前淨重分別為3.
    514 公克、3.644 公克，驗後淨重分別為3.505 公克、3.63
    5 公克），有該院濫用藥物成品檢驗鑑定書1 份在卷可參（
    99毒偵818 卷第43頁），確屬違禁物無訛，應依毒品危害防
    制條例第18條第1 項前段之規定，沒收銷燬。又裝有上開毒
    品之包裝袋與毒品無法完全析離，且無析離之實益及必要，
    是應視為毒品，併予宣告沒收銷燬。至因鑑驗用罄之毒品，
    因業已滅失，爰不諭知沒收銷燬，附此敘明。另扣案之電子
    磅秤1 台，並非被告所有，業據被告陳述在卷（99年度毒偵
    字第818 號偵卷第7 頁），且無積極證據足證該電子秤上殘
    留違禁物而難以析離，爰不另為沒收或沒收銷燬之諭知，併
    此敘明。
五、原判決就被告施用第二級毒品甲基安非他命之犯行，量處有
    期徒刑3 月，如易科罰金，以新台幣1 千元折算1 日部分，
    因檢察官未上訴，業已確定，故不再論列，附此敘明。
據上論斷，應依刑事訴訟法第455 條之1 第1 項、第3 項、第36
9 條第1 項前段、第364 條、第299 條第1 項前段，毒品危害防
制條例第11條第2 項、第18條第1 項前段，刑法第11條、第41條
第1 項前段，判決如主文。
本案經檢察官魏豪勇到庭執行職務。
中    華    民    國    99    年    7     月    28    日
                    刑事第六庭  審判長法  官  李璧君
                                      法  官  鄭峻明
                                      法  官  曾仁勇
以上正本證明與原本無異。
不得上訴。
中    華    民    國    99    年    7     月    28    日
                                      書記官  王紀芸
附錄本判決論罪之法條：
毒品危害防制條例第11條第2項
持有第二級毒品者，處2 年以下有期徒刑、拘役或新臺幣3 萬元
以下罰金。

司法院資訊處製作；財團法人民間司法改革基金會備份。
